臺灣嘉義地方法院刑事判決
111年度訴字第237號
公  訴  人  臺灣嘉義地方檢察署檢察官
被      告  侯宗德


選任辯護人  邱皇錡律師(法扶律師)
上列被告因違反毒品危害防制條例等案件，經檢察官提起公訴（
１１０年度偵字第７８４２號），本院判決如下：
    主    文
侯宗德犯販賣第二級毒品罪，共參罪，均累犯，各處有期徒刑伍
年陸月。應執行有期徒刑陸年。
扣案之ＨＴＣ廠牌行動電話壹支（含門號○○○○○○○○○○號ＳＩＭ卡壹張）
沒收；未扣案之犯罪所得新臺幣柒萬參仟元沒收，於全部或一部
不能沒收或不宜執行沒收時，追徵其價額。
    犯罪事實
一、侯宗德明知甲基安非他命係毒品危害防制條例第２條第２項第
    ２款所列管之第二級毒品，不得非法販賣，竟仍基於販賣第
    二級毒品甲基安非他命以營利之各別犯意，以其所有之門號
    ○○○○○○○○○○號ＨＴＣ廠牌行動電話１支之ＬＩＮＥ通訊軟體作為聯繫
    工具，先後於如附表編號１至３所示之時間、地點，以如附表
    編號１至３所示之方式，販賣如附表編號１至３所示價量之第二
    級毒品甲基安非他命予何○○３次。嗣經警於民國１１０年８月２４
    日１０時５５分許，依檢察官之指揮執行，對被告當時人身所處
    之嘉義縣六腳鄉蒜頭糖廠旁某小木屋執行逕行搜索（本院嗣
    已准予備查），當場扣得上開門號行動電話１支，始查悉上
    情。
二、案經嘉義縣警察局朴子分局報告臺灣嘉義地方檢察署檢察官
    偵查起訴。
　　理    由
一、證據能力之認定：
　　本判決後述所引用之供述證據，檢察官、被告侯宗德及其辯
    護人於本院審理中，或表示同意有證據能力、或表示沒有意
    見而不予爭執（見本院卷訴字第１４４、１９１頁），且迄至言詞
    辯論終結前均未聲明異議，本院審酌上開證據資料製作時之
    情況，尚無違法不當及證明力明顯過低之瑕疵，亦認為以之
    作為證據應屬適當，是依刑事訴訟法第１５９條之５規定，認均
    有證據能力。至其餘資以認定本案犯罪事實之非供述證據，
    亦查無係公務員違反法定程序取得之情形，依刑事訴訟法第
    １５８條之４規定反面解釋，洵具證據能力。
二、認定犯罪事實所憑之證據及理由：
㈠、上揭犯罪事實，業據被告於偵查中本院羈押訊問及本院審理
    中坦承不諱（見本院聲羈卷第４２至４４頁，本院訴字卷第１４２
    至１４３、１９０、１９６至１９９頁），核與證人即如附表編號１至３所
    示之對象何○○於警詢及檢察官訊問中證述有關購買甲基安非
    他命之過程（見警卷第８至１５頁，偵卷第１８５至１８９頁），及
    證人即何○○之友人張○○於檢察官訊問中證述受託匯款之情形
    （見偵卷第１３７至１４１頁），均大致相符；並有證人何○○指認
    被告之指認犯罪嫌疑人紀錄表、證人何○○與被告及證人張○○
    間之ＬＩＮＥ對話截圖、被告所有之中華股份有限公司朴子郵局
    帳號○○○○○○○○○○○○○○號帳戶之開戶資料及交易明細各１份，
    及嘉義縣警察局朴子分局搜索扣押筆錄、扣押物品目錄表、
    扣押物品收據各１份，及臺灣嘉義地方檢察署１１０年８月２６日
    嘉檢曉暑１１０逕搜４字第１１０９０２１１１９號函暨檢附之緊急搜索報
    告、本院１１０年８月２７日嘉院傑刑樂１１０急搜１１字第１１０９００５０７
    ６號函各１份附卷可稽（見警卷第１６至２３、２６至２９、３５至４０頁
    ，偵卷第５５至５９頁），足認被告上開任意性自白確與事實相
    符，堪以採信。
㈡、起訴書犯罪事實之更正：
　⒈起訴書就被告如附表編號２所示販賣第二級毒品犯行之交易時
    間，雖依被告與證人何○○１１０年１月３日ＬＩＮＥ對話紀錄之開始
    時間而記載為「１１０年１月３日１７時６分許」，然觀之被告與證
    人何○○１１０年１月３日ＬＩＮＥ對話紀錄，被告於同日１９時２７分既
    仍傳送「還沒要過來嗎」之文字訊息予證人何○○，又於同日
    １９時４４分、１９時５０分、１９時５２分與證人何○○通話後，旋於同
    日１９時５３分傳送其郵局帳戶帳號之文字訊息予證人何○○，可
    見被告與證人何○○於１１０年１月３日１７時６分尚未見面交易，且
    其等上開１１０年１月３日之ＬＩＮＥ對話紀錄亦不無可能係事後相
    約交付毒品價金之對話內容；參酌被告於本院審理中供稱：
    本次毒品交易我不是在匯款當天賣給何○○的，大約是在匯款
    前１個星期賣的，但詳細時間不記得了等語（見本院訴字卷
    第１９７頁），在證人何○○於警詢及檢察官訊問中對本次交易
    之詳細時間亦不復清楚記憶之情況下，本院乃概略認定本次
    交易之時間係在１１０年１月３日２０時３０分匯款前之某時許，起
    訴書所為上開認定，容有未洽，爰於不妨害基本社會事實同
    一之範圍內，逕以更正如上。
　⒉起訴書就被告如附表編號３所示販賣第二級毒品犯行之交易時
    間，雖依被告與證人何○○１１０年１月１２日ＬＩＮＥ對話紀錄之開始
    時間，而記載為「１１０年１月１２日９時２９分許」，惟被告於本
    院審理中供稱：我與何○○１１０年１月１２日之ＬＩＮＥ對話紀錄，確
    實是在講毒品交易的事情，何○○要來跟我買毒品，但我本身
    錢不夠，所以請他先把錢匯款給我，我再去幫他買毒品，１１
    ０年１月１４日何○○匯款給我之後，他問我「請問明天早上會好
    嗎」，就是問我明天毒品可以拿給他嗎，我說好，我後來也
    確實在同年１月１５日上午把毒品拿給何○○等語（見本院訴字
    卷第１９８至１９９頁），核對被告與證人何○○於１１０年１月１２至同
    年１月１４日之ＬＩＮＥ對話紀錄內容相吻合，應屬正確，是起訴
    書所為上開認定，尚有未合，爰於不妨害基本社會事實同一
    之範圍內，逕以更正為「１１０年１月１５日上午某時許」。
㈢、按販賣毒品係違法行為，非可公然為之，且其法定刑責甚高
    ，如販賣者無利可圖，絕無甘冒被供出來源或被檢警查緝法
    辦之風險，以相當或低於購入成本之價格販賣毒品予他人之
    理。又販賣毒品之行為，本無固定價格，且毒品可任意分裝
    或增減其分量，其各次交易之價格，或隨供需雙方之資力、
    關係深淺、需求數量、貨源充裕與否、販賣者對資金之需求
    殷切與否，及政府之查緝態度，進而為各種不同之風險評估
    ，為機動調整，非一成不變。且販賣者或可從各種「價差」
    、「量差」或「純度」謀取利潤，然其為圖非法利益之行為
    目的，則屬相同。是以，毒品之非法交易，常有從中牟利之
    意圖及事實，較符合社會通常經驗之合理判斷，最高法院著
    有１０４年度台上字第２１３７號判決意旨可資參照。佐以被告於
    本院審理中供稱：我販賣２萬４０００元、２萬５０００元之甲基安非
    他命，都是可以賺到一些甲基安非他命來施用等語（見本院
    訴字卷第１９８頁），益徵被告上開有償交付第二級毒品之行
    為，均有從中牟利之營利意圖，至為灼然。
㈣、綜上所述，本案事證明確，被告上開犯行均堪認定，應予依
    法論科。
三、所犯法條及刑之酌科：
㈠、核被告侯宗德所為，均係犯毒品危害防制條例第４條第２項之
    販賣第二級毒品罪。被告因各次販賣第二級毒品而持有第二
    級毒品之低度行為，為其各次販賣之高度行為所吸收，均不
    另論罪。
㈡、被告上開所犯販賣第二級毒品罪３罪間，其犯罪時間不同，可
    以區分，顯係犯意各別、行為互殊，應予分論併罰。
㈢、查被告前因持有毒品案件，經本院以１０６年度訴字第４６３號判
    決判處有期徒刑１０月確定，並於１０９年１月１９日縮刑期滿執行
    完畢等情，業據檢察官提出被告之刑案資料查註紀錄表、矯
    正簡表、臺灣嘉義地方檢察署執行指揮書電子檔紀錄各１份
    為證，且檢察官亦具體說明「被告於５年內故意再犯本案有
    期徒刑以上之罪，為累犯。被告過去已有多次販賣、施用毒
    品等毒品相關犯行，且構成累犯之案件亦為持有第二級毒品
    罪，被告經此等案件之偵、審、執行程序，應深知毒品之危
    害及違反相關法律之處罰嚴厲，竟仍再為本案販賣第二級毒
    品犯行，可見其對毒品案件有特別之惡性，且刑罰反應力薄
    弱，適用刑法累犯規定加重其刑，尚不至於會發生超過其相
    應負擔之罪責，而違反比例及罪刑相當原則之情形，請依刑
    法第４７條第１項規定加重其刑」等語，本院審酌後認檢察官
    已就被告本案構成累犯之事實及應加重其刑之事項，具體指
    出證明方法，盡其主張及說明責任，合於最高法院１１０年度
    台上字第５６６０號判決意旨，另衡酌被告上開所犯前案與本案
    所犯之罪名雖不相同，然因本案並無應量處最低法定刑、又
    無法適用刑法第５９條減輕規定之情形，且適用累犯加重規定
    時，亦無超過其所應負擔罪責之情事，是依司法院大法官會
    議釋字第７７５號解釋意旨，本院認本案除就販賣第二級毒品
    罪之法定刑中，無期徒刑部分依法不得加重外，其餘均仍有
    依刑法第４７條第１項之規定加重其刑之必要。
㈣、按（修正前）毒品危害防制條例第１７條第２項規定：「犯第四
    條至第八條之罪於偵查及審判中均自白者，減輕其刑。」，
    屬於義務減輕，旨在獎勵犯罪行為人之悛悔，同時使偵、審
    機關易於發現真實，以利毒品查緝，俾收防制毒品危害之效
    ；從而被告只須在偵查及審判階段各有一次以上之自白，不
    論該自白係出於自動或被動、其後有否翻異、最後言詞辯論
    終結時是否仍有自白，即得認有該條項之適用，不以始終承
    認為必要。又自白乃對自己之犯罪事實全部或主要部分為肯
    定供述之謂，而所謂偵查階段之自白，包括被告在偵查輔助
    機關及檢察官聲請法院羈押訊問時之自白在內（最高法院１０
    ３年度台上字第２７６４號刑事判決參照）。查被告於偵查中本
    院羈押訊問時供稱：對於檢察官羈押聲請書所載本案３次販
    賣第二級毒品甲基安非他命予何○○之犯罪事實，我認罪，但
    我所販賣之毒品金錢及數量並非如同羈押聲請書所載，３次
    之數量及金錢依序為３５００元、３０００元、３０００元，我有承認販
    賣等語（見本院聲羈卷第４２至４４頁），雖對販賣之毒品金錢
    及數量仍有所爭執，然已自白本案３次販賣第二級毒品予證
    人何○○之主要構成要件事實，而被告嗣於本院審理中亦就本
    案３次販賣第二級毒品犯行均自白不諱，業如前述，揆諸上
    開說明，自應認被告本案３次販賣第二級毒品犯行均有毒品
    危害防制條例第１７條第２項規定之適用，爰依毒品危害防制
    條例第１７條第２項規定，均予以減輕其刑。
㈤、被告於本院審理中固曾供稱其如附表編號１至３所示犯行之甲
    基安非他命來源均係張建豪，有提供相關情資給警方查察等
    語（見本院訴字卷第１４３頁），然此部分未為警方所查獲乙
    節，有嘉義縣警察局朴子分局１１１年６月１４日嘉朴警偵字第１１
    １００１２３１７號函檢附之職務報告、查捕逃犯作業查詢報表各１
    份存卷可考（見本院訴字卷第１５３至１５７頁），足見被告本案
    並不符合「供出毒品來源，因而查獲其他正犯或共犯者」之
    情形，自無從適用毒品危害防制條例第１７條第１項減輕或免
    除其刑之規定，附此敘明。
㈥、按刑法第５９條之酌量減輕其刑，必須犯罪另有其特殊之原因
    與環境等等，在客觀上足以引起一般同情，認為即予宣告法
    定最低刑期，猶嫌過重者，始有其適用。查被告雖就如附表
    編號１至３所示販賣第二級毒品犯行均坦承不諱，然本院衡酌
    被告無視我國政府反毒政策，罔顧國人身體健康，販賣第二
    級毒品予證人何○○牟利，難認其於犯罪當時有何特殊之原因
    與環境等在客觀上足以引起一般同情，況被告上開販賣第二
    級毒品犯行經依上開毒品危害防制條例第１７條第２項之規定
    減輕其刑後，法定刑均已大幅減輕，與其本案犯罪情節相較
    ，並無宣告法定最低度刑仍嫌過重之情形，是本院認無從依
    刑法第５９條規定酌量減輕其刑。
㈦、爰以行為人之責任為基礎，審酌被告：⒈前於９８年間，即曾因
    販賣第二級毒品案件，經法院判處罪刑確定，應知甲基安非
    他命對於他人身心健康戕害甚鉅，且為政府嚴令禁止流通之
    違禁物，竟仍無視法令禁制，販賣甲基安非他命予證人何○○
    ，除害及證人何○○之身心健康，並助長毒品流通外，對於社
    會整體治安亦造成相當程度之潛在危害，所為應予非難；⒉
    犯後於警詢及檢察官訊問中未能坦白承認犯行，惟於本院審
    理中已坦承全部犯罪事實，非無悔悟；⒊犯罪之動機、目的
    、手段、販賣之對象僅１人、販賣之毒品數量非微，及其自
    述國小畢業之智識程度、在押之前係從事木工之工作、約收
    入約新臺幣４至５萬元、未婚、育有１名成年小孩、父母年邁
    且身體狀況不佳、在押之前與父母同住之家庭生活狀況（見
    本院訴字卷第４９、２００頁）等一切情狀，而分別量處如附表
    編號１至３所示之刑，併斟酌其如附表編號１至３所示犯行之犯
    罪情節、手段，及刑罰對被告所造成之痛苦程度係隨刑度增
    加而生加乘效果，隨著罪數增加而遞減其刑罰，已足以評價
    其上開行為之不法性等情，就其所犯如附表編號１至３所示之
    罪所處之刑，定如主文所示之應執行刑。
四、關於沒收：
　　按沒收新制係參考外國立法例，為契合沒收之法律本質，認
    沒收為刑法所定刑罰及保安處分以外之法律效果，具有獨立
    性，而非刑罰（從刑），已明定沒收為獨立之法律效果，在
    修正刑法第五章之一以專章規範，故判決主文內諭知沒收，
    已毋庸於各罪項下分別宣告沒收，亦可另立一項合併為相關
    沒收宣告之諭知，使判決主文更簡明易懂，增進人民對司法
    之瞭解與信賴（最高法院１０６年度台上字第３８６號判決意旨參
    照）。經查：
㈠、未扣案如附表編號１至３所示之販賣第二級毒品所得，業經被
    告收取，核屬被告所有、因本案犯罪所得之財物，應依刑法
    第３８條之１第１項、第３項規定，予以宣告沒收，並於全部或
    一部不能沒收或不宜執行沒收時，追徵其價額。
㈡、被告持以為如附表編號１至３所示販賣第二級毒品犯行所用之Ｈ
    ＴＣ牌行動電話１支（含門號○○○○○○○○○○號ＳＩＭ卡１張），係被
    告所有、供其實施如附表編號１至３所示販賣第二級毒品犯行
    所用之物，應依毒品危害防制條例第１９條第１項之規定宣告
    沒收。
㈢、扣案之門號○○○○○○○○○○號ＳＩＭ卡１張，雖係被告所有，然與被
    告本案販賣第二級毒品犯行無涉，又非屬違禁物，自不得宣
    告沒收，附此敘明。
據上論斷，應依刑事訴訟法第２９９條第１項前段，毒品危害防制條
例第４條第２項、第１７條第２項、第１９條第１項，刑法第１１條、第４７
條第１項、第３８條之１第１項、第３項、第５１條第５款，判決如主文
。
本案經檢察官張建強提起公訴，由檢察官廖俊豪到庭執行職務。
中　　華　　民　　國　　111 　年　　8 　　月　　8 　　日
                  刑事第四庭  審判長法  官  陳仁智
                                    法  官  沈芳伃
                                    法  官  簡仲頤
以上正本證明與原本無異。
如不服本判決應於收受判決後20日內向本院提出上訴書狀，並應
敘述具體理由；其未敘述上訴理由者，應於上訴期間屆滿後20日
內向本院補提理由書（均須按他造當事人之人數附繕本）「切勿
逕送上級法院」。
中　　華　　民　　國　　111 　年　　8 　　月　　8 　　日
                                    書記官　吳明蓉
附表：（金額：新臺幣）　　　　　　　　　　　　　　
編號 對　象 時　間 地　點 數量、金額 方　式 １ 何○○ １０９年１２月２０日１７時８分前之某時許 雲林縣斗六市斗六家商旁某處  ２萬４０００元之甲基安非他命 侯宗德以其所有門號○○○○○○○○○○號ＨＴＣ廠牌行動電話之ＬＩＮＥ通訊軟體與何○○聯絡交易甲基安非他命事宜後，侯宗德即於左列時間、地點，販賣左列數量之甲基安非他命予何○○，何○○則於事後之１０９年１２月２０日１７時８分許，將２萬４０００元之毒品價金匯款至侯宗德所有中華股份有限公司朴子郵局帳號○○○○○○○○○○○○○○號帳戶。 ２ 何○○ １１０年１月３日２０時３０分前之某時許 嘉義縣六腳鄉蒜頭糖廠門口某處 ２萬４０００元之甲基安非他命 侯宗德以上開門號行動電話之ＬＩＮＥ通訊軟體與何○○聯絡交易甲基安非他命事宜後，侯宗德即於左列時間、地點，販賣左列數量之甲基安非他命予何○○，何○○則於事後之１１０年１月３日２０時３０分許，委託友人張○○將２萬４０００元（含手續費１５元）之毒品價金匯款至侯宗德上開郵局帳戶。 ３ 何○○ １１０年１月１５日上午某時許 嘉義縣六腳鄉蒜頭糖廠門口某處 ２萬５０００元之甲基安非他命 侯宗德以上開門號行動電話之ＬＩＮＥ通訊軟體與何○○聯絡交易甲基安非他命事宜後，何○○即先於１１０年１月１４日２２時３１分許，委託友人張○○將２萬５０００元（含手續費１５元）之毒品價金匯款至侯宗德上開郵局帳戶，而後侯宗德即於左列時間、地點，交付、販賣左列數量之甲基安非他命予何○○。 
附錄本案論罪科刑法條：　　　　　　　　　　
毒品危害防制條例第４條：　
製造、運輸、販賣第一級毒品者，處死刑或無期徒刑；處無期徒
刑者，得併科新臺幣３０００萬元以下罰金。
製造、運輸、販賣第二級毒品者，處無期徒刑或１０年以上有期徒
刑，得併科新臺幣１５００萬元以下罰金。
製造、運輸、販賣第三級毒品者，處７年以上有期徒刑，得併科
新臺幣１０００萬元以下罰金。
製造、運輸、販賣第四級毒品者，處５年以上１２年以下有期徒刑
，得併科新臺幣５００萬元以下罰金。
製造、運輸、販賣專供製造或施用毒品之器具者，處１年以上７年
以下有期徒刑，得併科新臺幣１５０萬元以下罰金。
前五項之未遂犯罰之。